【裁判字號】    94,交訴,199
【裁判日期】    950203
【裁判案由】    公共危險
【裁判全文】
臺灣臺南地方法院刑事判決             94年度交訴字第199號
公  訴  人  臺灣臺南地方法院檢察署檢察官
被      告  乙○○
上列被告因公共危險等案件，經檢察官提起公訴（九十四年度偵
字第一０二八三號），本院判決如下：
    主  文
乙○○服用安眠藥，不能安全駕駛動力交通工具而駕駛，處有期
徒刑月，如易科罰金，以佰元折算壹日。
被訴肇事逃逸之公共危險罪部分無罪。
    事  實
一、乙○○於民國九十四年八月十日上午，在臺南縣永康市○○
    街朋友住處，服用安眠藥後，已達不能安全駕駛動力交通工
    具之程度，仍於同日下午二時許，自上址駕駛車牌號碼ＺＲ
    ─四八八七號自用小客車，沿臺南縣永康市○○路，由南往
    北方向行駛，嗣於同日下午二時十五分許，其因安眠藥效發
    作而精神恍惚，駕車失控，先於九十四年八月十日下午二時
    十五分許，在臺南縣永康市○○路二三四號前，追撞丁○○
    所騎之車牌號碼ＮＥＶ─九五一號重型機車，致丁○○人、
    車倒地而受有右腳足踝骨折、左膝挫傷等傷害（過失傷害部
    分未據告訴）。再於同日下午二時二十分許，在臺南縣永康
    市○○路與中山南路之交岔路口前，擦撞丙○○所駕駛之車
    牌號碼五六九─ＭＨ號營業小客車（丙○○未受傷）。嗣經
    警據報前往處理後，始查知上情。
二、案經臺南縣警察局永康分局報告臺灣臺南地方法院檢察署檢
    察官偵查起訴。
    理  由
壹、有罪部分
  一、訊據被告乙○○對於上述服用安眠藥達不能安全駕駛之程
      度後，駕車於道路上行駛之犯行，迭於警詢、偵查及本院
      審理中始終坦認不諱，且被告並於行駛之過程中，先後擦
      撞被害人丁○○及丙○○所駕駛之車輛，被害人丁○○因
      而受有右腳足踝骨折、左膝挫傷等傷害之事實，亦經被害
      人丁○○及丙○○到庭證述甚明，並有奇美醫院診斷證明
      書一份在卷可參（見警卷第三十三頁）。再者，被害人丙○○於偵訊及本院審理中以證人身分具結後均證稱，被告
      在車禍現場均表示其有服用安眠藥，且其在與被告對談過
      程中，被告有說話結巴不順，反應遲頓，及精神虛弱且恍
      惚之情形（見偵查卷第十三頁、本院卷第八十六至九十頁
      ）；又觀諸奇美醫院九十四年十一月三十日（九四）奇醫
      字第五三七四號函附奇美醫院法院專用病情摘要及被告診
      斷證明書所載內容可知，被告於九十四年八月十日發生交
      通事故後，於同日下午四時五分許，經人送往奇美醫院急
      救，到院時意識仍未完全清醒（昏迷指數為十四分，滿分
      為十五分），且其當時之意識狀態並無法完全判斷外界事
      務，而奇美醫院醫師依據被告自述其係服用安眠藥及臨床
      表徵，亦判斷被告確有疑似服用安眠藥過量之情形，並對
      其施以洗胃之治療；再依據奇美醫院上開函文所附急診護
      理紀錄單所載內容顯示，被告於九十四年八月十日到院後
      ，亦有嗜睡之狀況（分見本院卷第四十、五十頁）。綜上
      各節，被告自白核與事實相符，堪以採信，足見被告所涉
      重大違背安全駕駛部分事證明確，被告犯行洵堪認定，應
      依法論科。
  二、公訴人雖認被告乙○○係於服用海洛因而處於不能安全駕
      駛交通工具之狀態，並以卷附長榮大學確認報告及奇美醫
      院藥毒物檢驗表顯示，被告之尿液呈現嗎啡陽性反應為論
      證之依據。然查：
    （一）前已述及，據被害人丙○○於偵訊及審理中之證詞，
          及奇美醫院之函文暨所附被告之病情摘要、急診護理
          紀錄單、病歷資料及診斷證明書所示內容等節綜合判
          斷，僅可確認被告確有服用安眠藥後，已經達到不能
          安全駕駛交通工具之情形，尚無從據此斷認被告於上
          述交通事故發生前不久，有施用第一級毒品海洛之行
          為，並因而導致其不能安全駕駛。
    （二）另一方面，被告於車禍事故後，經送往奇美醫院急救
          ，經該院人員於九十四年八月十一日上午十時五十六
          分許施以毒物檢驗結果，雖檢測出被告有嗎啡陽性反
          應（見卷附奇美醫院藥毒物檢驗表，本院卷第七頁）
          ，且被告於九十四年八月十一日下午二時許，經臺南
          縣警察局永康分局復興派出所警員對其採尿送驗結果
          ，亦呈嗎啡陽性反應（見卷附長榮大學確認報告及臺
          南縣警察局永康分局送驗尿液編號與真實姓名對照表
          編號名冊，見本院卷第五、六頁），然按海洛因經注
          射入人體後，約百分之八十於二十四小內自尿中排出
          ，一般而言，尿液中能否驗出嗎啡陽性反應與其投與
          量、投與途徑、採尿時間、個人體質及檢驗方法之靈
          敏度等有關，國外曾有文獻報導注射六毫克之海洛因
          鹽酸鹽，其代謝物嗎啡之平均可檢出時限約為二十六
          小時（最低檢出量為300ng/ml），此為本院歷次審理
          同類案件於職務上已知之事實，再依上開說明可知，
          前述藥毒物檢驗報告及驗尿報告，僅可證明被告於九
          十四年八月十一日上午十時五十六分許或同日下午二
          時許回溯前二十六小時內之某時，確曾施用第一級毒
          品海洛因，然尚無法確實證明被告本次無法安全駕駛
          之原因係服用第一級毒品海洛因所導致，亦即，尚無
          法證明被告處於不能安全駕駛交通工具之狀態與施用
          第一級毒品海洛因有因果關係存在。
    （三）參以被告始終否認曾於駕車前施用第一級毒品海洛因
          ，並堅稱其自九十四年八月七日施用海洛因後，即未
          曾再施用海洛因，本次係於服用安眠藥後，駕車於道
          路上行駛，因精神恍惚而無法安全駕駛，乃發生交通
          事故，並於本院審理中，即就檢察官起訴之刑法第一
          百八十五條之三之公共危險罪名為認罪之表示。而被
          告因本次交通事故，同時遭查獲其有施用第一級毒品
          海洛因之違反毒品危害防制條例案件部分，已由本院
          裁定送觀察、勒戒，並已經執行完畢，亦由臺灣臺南
          地方法院檢察署檢察官於九十四年十一月二十四日為
          不起訴處分確定在案，雖據本院調閱本院九十四年度
          毒聲字第七九六號刑事案卷，核閱屬實，然被告不論
          係因施用毒品海洛因或服用安眠藥而導致不能安全駕
          駛，均會觸犯刑法第一百八十五條之三之公共危險罪
          名，是被告否認其施用第一級毒品海洛因後駕車，自
          承係服用安眠藥後駕車之辯詞，實無助於其脫免因違
          反毒品危害防制條例及刑法第一百八十五條之三之公
          共危險罪所應負之刑事責任，由此益徵被告所稱其係
          因服用安眠藥後導致不能安全駕駛一節，可以採信。
    （四）綜上，被告應係服用安眠藥後，始造成昏沈、嗜睡及
          意識力無法集中等不能安全駕駛交通工具之狀態，併
          此敘明。
  三、核被告乙○○所為係犯刑法第一百八十五條之三服用藥物
      不能安全駕駛動力交通工具而駕駛罪。本院審酌被告犯罪
      之動機、目的、手段，及其服用安眠藥後，已達不能安全
      駕駛之狀態，竟仍駕車於道路上行駛，其不顧道路上其他
      通行之人、車安全，惡性非微，然其犯罪後已坦白承認所
      為，且其僅係國小畢業，教育程度非高，而被害人丁○○
      因本件車禍所受之傷害程度非重，及被害人丁○○及丙○○所駕駛之上開車輛之受損程度，經查亦均非嚴重，又被
      告肇事後已與被害人丁○○、丙○○就民事損害賠償事宜
      達成和解，分別給付丁○○、丙○○新臺幣五萬元、五千
      元（見卷附和解書及本院電話紀錄），其犯罪後態度良好
      等一切情狀，量處如主文所示之刑，並諭知易科罰金之折
      算標準。
貳、無罪部分：
  一、公訴意旨另認被告乙○○駕駛車牌號碼ＺＲ─四八八七號
      自用小客車，於九十四年八月十日下午二時十五分許，行
      經臺南縣永康市○○路二三四號前時，追撞同向在前，由
      被害人丁○○所騎之車牌號碼ＮＥＶ─九五一號重型機車
      ，致丁○○人、車倒地而受有右腳足踝骨折、左膝挫傷等
      傷害（過失傷害部分未據告訴）。然被告乙○○肇事後，
      並未下車為必要救護或報警處理，即逕自駕車離開現場。
      因認被告另涉犯刑法第一百八十五條之四之肇事逃逸罪嫌
      。
  二、本件公訴人認被告乙○○涉犯刑法第一百八十五條之四駕
      車肇事逃逸之公共危險罪嫌，無非係以：被害人丁○○於
      警詢及偵查中之指述內容；並參考被害人丙○○之證詞，
      認被告於追撞被害人丁○○後，僅約隔五分鐘，復追撞另
      一被害人丙○○所駕駛之小客車，且於撞擊後竟能下車與
      丙○○正常應答；再參酌被告能知悉返家之路徑；及卷附
      被告與丁○○之診斷證明書二紙等事證，為其主要論據。
      然訊據被告乙○○則堅詞否認有肇事逃逸之犯行，辯稱：
      伊駕車前吃了三顆安眠藥，發生什麼事，伊實在不清楚等
      語。
  三、按犯罪事實應依證據認定之，無證據不得認定犯罪事實，
      又不能證明被告犯罪者，應諭知無罪之判決，刑事訴訟法
      第一百五十四條、第三百零一條第一項，分別定有明文。
      次按，刑法第一百八十五條之四駕駛動力交通工具肇事致
      人死傷而逃逸罪之行為人亦須對於駕車肇事，致人死傷之
      事實具有認識，且有意逃逸者，始能成罪，假若行為人對
      於其業已駕車肇事，或被害人因其駕車肇事而受有傷害等
      情事，並不知悉，則其事後雖有逕自離開肇事地點之事實
      ，但因其並無逃逸之故意，故仍難論以該罪。
  四、經查：
    （一）被告乙○○於九十四年八月十日下午二時十五分許及
          同日下午二時二十分許，駕駛上開小客車，分別在臺
          南縣永康市○○路二三四號前、五八０號前，與被害
          人丁○○所騎之機車、丙○○所駕駛之營業自用小客
          車，發生擦撞事故，並造成被害人丁○○受傷，及被
          害人丁○○、丙○○之車輛受損等事實，除據被告於
          警詢時及偵審中坦白承認外，並經被害人丁○○、陳
          新發於警詢時及偵審中指述甚詳，且有道路交通事故
          調查報告表(一)、(二)各一紙及車禍現場照片十二張在卷
          可參；又被害人丁○○因本件車禍，而受有前述傷害
          ，亦有奇美醫院九十四年八月十日診斷證明書一份在
          卷可證（見警卷第三十三頁），故被告於前述時、地
          ，確有駕車肇事，並致被害人丁○○受傷，及丁○○
          與丙○○之車輛受損之事實無誤。
    （二）然而，前已述及，依據奇美醫院上開函文暨所附奇美
          醫院法院專用病情摘要及急診護理單、被告診斷證明
          書所載內容可知，被告於九十四年八月十日下午四時
          五分許，經人送往奇美醫院醫院急救時，其意識仍未
          完全清醒（昏迷指數為十四分，滿分為十五分），亦
          無法完全判斷外界事務，並有嗜睡之狀況，且奇美醫
          院之醫師亦判斷被告確有疑似服用安眠藥過量之情形
          ，並對其施以洗胃之治療。據此以觀，被告在駕車擦
          撞被害人丁○○之機車後約二小時，其意識狀態仍係
          重度模糊不清，則被告辯稱其於擦撞被害人丁○○時
          ，意識不清，不知確有駕車擦撞被害人丁○○，並造
          成其受傷等語，尚非無稽。
    （三）況且，被害人丙○○於警詢時即陳稱，員警於事故當
          日到臺南縣永康市○○路與中山南路之交岔路口前，
          處理其與被告之交通事故時，發現被告精神恍惚等語
          （見警卷第十六、十七頁）；復於偵訊及本院審理中
          以證人身分具結後，先後證稱：伊在停等紅燈，被告
          撞到伊駕駛的小客車左後方，她有下車跟伊說對不起
          ，伊說要報案，她說：「好」，然後說吃藥，剛剛發
          生什麼事情她也不曉得，伊看精神狀況很不好（見偵
          查卷第十三頁）；伊停紅燈一段時間後，被告車子的
          右前側保險桿撞到伊的車子（即警卷笫二十五頁照片
          所示車損情形），撞擊後，伊先下車，敲被告車窗，
          車窗沒有完全關上，伊從車窗的空隙看到被告還坐在
          駕駛座上，人靠在椅背上，眼睛閉上，伊叫她二、三
          次，第三次她的眼睛才睜開，伊請她下車，問她為何
          撞伊的車子，她說不知道，但有跟伊道歉，並說她吃
          安眠藥，後來警察就來了。伊和被告對話過程中，被
          告講話速度不太正常，不順，有點結巴，但還可以聽
          得清楚，而且不需要重複陳述，被告就可以聽懂伊的
          話。伊問被告話後，被告需要約五秒以上的時間才能
          回答。伊看被告當時的情形與正常人不同，好像要跌
          倒的樣子，她下車後，先扶著自己的車子走到伊的車
          子旁邊，然後又扶著伊的車，趴在車上，後來又坐在
          安全島上，看起來很虛弱等語（見本院卷第八十六至
          九十頁）。據此可知，被告乙○○於駕車擦撞丙○○
          之小客車後，雖有下車，然其下車後呈現說話反應遲
          緩，結巴，及精神恍惚、虛弱等意識不清之現象，則
          被告於駕駛車輛擦撞丙○○所駕駛之小客車前約五分
          鐘，駕車追撞被害人丁○○所騎之機車時，其意識是
          否清晰，而足以知悉其已駕車肇事，並造成丁○○受
          傷，實非無疑。
    （四）再參諸被害人丁○○於偵、審中以證人身分具結後所
          證：被告的車從後方撞伊，該汽車先抵住伊的機車，
          有卡住等語（見偵查卷第十三頁）；伊騎機車在外側
          車道的機車停等區停等紅燈。綠燈後，伊直接沿著外
          側快車道往前騎，被告車子的前保險桿撞到伊的機車
          後牌照，伊就煞車，且因為伊沒有辦法甩開該汽車，
          所以伊認為被告的汽車卡住伊的機車尾巴，被告的車
          子頓了一下，後來伊人就飛到內側車道，人倒在機車
          旁邊，被告就直接把車子開走了。後來有路人開車幫
          忙追被告汽車，追到下一個紅綠燈，再回頭告訴伊被
          告的汽車車號。伊沒有看到被告把車子開走，看到時
          ，被告的車子已經距離伊約六十公尺等語（見本院卷
          第八十三至八十五頁），及卷附丁○○所騎機車之受
          損相片顯示，被害人丁○○所騎機車後方及車牌，並
          無何明顯受損跡象等情綜合判斷，顯見被告所駕駛之
          小客車與被害人丁○○所騎之機車相撞之力道，應尚
          屬輕微。
    （五）綜上各節，被告辯稱其未意識到已肇事，並造成謝麗
          琬受傷等情，應尚堪採信。從而，被告既對於發生交
          通事故之事實不知情，才會逕自駕車離開現場，則其
          肇事後駕車離開現場之行為，經核尚與前開肇事逃逸
          之犯罪構成要件有所不符。
  五、綜上所述，本件被告乙○○駕車肇事後離開現場之行為，
      與刑法第一百八十五條之四肇事逃逸之構成要件不符，尚
      難僅因其有駕車肇事致人受傷，以及事後離開現場等情事
      ，即遽然指其有何前述肇事逃逸之犯行。此外，復查無其
      他事證，足以證明被告確有公訴人所指之肇事逃逸之公共
      危險犯行，本件此部分尚不能證明被告犯罪，自應依法為
      無罪判決之諭知。
據上論斷，應依刑事訴訟法第二百九十九條第一項前段、第三百
零一條第一項，刑法第一百八十五條之三、第四十一條第一項前
段，罰金罰鍰提高標準條例第二條，判決如主文。
本案經檢察官甲○到庭執行職務。
中    華    民    國    95    年    2     月    3     日
                  交通法庭   審判長法  官   陳志成
                                   法  官   卓穎毓
                                   法  官   莊玉熙
以上正本證明與原本無異
如不服本判決應於送達後10日內向本院提出上訴狀
                                    書記官   劉鴻瑛
中    華    民    國    95    年    2    月    9    日
附錄法條：
附錄本案論罪科刑法條全文：
刑法第一百八十五條之三：
服用毒品、麻醉藥品、酒類或其他相類之物，不能安全駕駛動力
交通工具而駕駛者，處一年以下有期徒刑、拘役或三萬元以下罰
金。


司法院資訊處製作；財團法人民間司法改革基金會備份。
